【裁判字號】    95,上易,408
【裁判日期】    951207
【裁判案由】    竊盜
【裁判全文】
臺灣高等法院刑事判決                 95年度上易字第408號
上  訴  人
即  被  告  丙○○
選任辯護人  謝震武  律師
            王嘉翎  律師
上  訴  人
即  被  告  甲○○
上列上訴人因竊盜等案件，不服臺灣台北地方法院94年度易字第
1175號，中華民國95年1 月12日第一審判決（起訴案號：臺灣台
北地方法院檢察署94年度偵字第3470號），提起上訴，本院判決
如下：
    主  文
原判決撤銷。
丙○○、甲○○均無罪。
    理  由
一、公訴意旨略以：甲○○於民國93年11月11日（起訴書誤載為
    93年11月12日）凌晨2時30分許，駕駛車號CM-0252號自小客
    車搭載丙○○途經臺北市○○區○○街時，見乙○○因酒醉
    在其所駕駛之自小客車駕駛座上休息，竟共同基於意圖為自
    己不法所有之犯意聯絡，徒手竊取乙○○所有、置於該自小
    客車後座之黑色公事包乙只內之筆記型電腦一台、現金新臺
    幣（下同）57,000元、行動電話二支、隨身碟及行動硬碟各
    一台，得手後據為己有，竊得上開物品後，丙○○欲將該只
    黑色公事包放回該自小客車前座之乘客座時，不慎驚動乙○○後，二人見狀即駕駛車號CM-0252 號自小客車逃逸，乙○○隨即在路旁攔下由莊登貴所駕駛之車號2C-027號營業小客
    車尾隨在後並記下車號。嗣乙○○乘該營業小客車，追至臺
    北市○○○路與敦化南路口，因甲○○、丙○○駕車闖越該
    路口紅燈，始未追上，復報警處理，為警依乙○○所提供之
    車號徇線查獲，始悉上情。因認被告丙○○、甲○○涉犯刑
    法第320條第1項竊盜罪嫌等語。
二、按犯罪事實，應依證據認定之，無證據不得認定犯罪事實；
    又不能證明被告犯罪者，應諭知無罪之判決，刑事訴訟法第
    154條第2項、第301條第1項分別定有明文。又刑事訴訟法第
    161條第1項規定：檢察官救被告犯罪事實，應負舉證責任，
    並舉出證明之方法。因此，檢察官對於起訴之犯罪事實，應
    負提出證據及說服之實質舉證責任。倘其所提出之證據，不
    足為被告有罪之積極證明，或其指出證明之方法，無從說服
    法院以形成被告有罪之新政，基於無罪推定原則，自應為被
    告無罪之諭知，最高法院92年度台上字第128 號判決參照。
    次按告訴人之告訴，係以使被告受刑事追訴為目的，是其陳
    述是否與事實相符，仍應調查其他證據以資審認，最高法院
    52年台上字第1300號著有判例可參。
三、公訴人認被告二人涉犯竊盜罪嫌，無非係以被告之供述坦承
    當日確有駕駛CM-0252 號自小客車經過該處、告訴人之指訴
    、證人莊登貴之指訴及其所會至之路線圖為據。訊據被告二
    人堅決否認犯行，辯稱：當時被告二人從PUB 出來後，回家
    途中經過前揭地點，並未竊取告訴人乙○○之上開物品，當
    天確實有喝點酒，車有開比較快，但不曉得有計程車在追，
    且告訴人乙○○當時酒醉，精神狀況有問題，應該是認錯人
    車，況告訴人稱偷完後又將公事包放回亦不合理等語。經查
    ：
（一）告訴人於偵查中及原審證稱當時見被告丙○○將公事包放
      回其車上離去後，其就打開門追出去，被告丙○○及另一
      名瘦瘦、不高的男子上了一部CM-0252 自小客車，伊上前
      拍打該車之後車廂，該車加速駛離，伊便攔了一台2C-027
      號計程車在後追趕，因司機不敢追太近，後來跟丟了等語
      。檢察官並以有其上記載：「報案時間9 3年11月11日2時
      33 分。莊先生報案：小偷在現場，偷皮包，車號CM-0252
      。處理情形……追捕至民權大橋該車CM-0252 逃逸，查非
      失車」等情，有臺北市政府警察局勤務指揮中心受理各類
      案件紀錄單附卷可佐（見偵卷第5 頁）。核與證人莊登貴
      於檢察官訊問時具結證稱：93年11月11日2 時30分許，在
      臺北大學校門口前，看見告訴人在拍打一台車子，該車往
      前開時，告訴人就上伊車號2C-027號計程車，叫伊往前追
      ，在追逐過程中，因會怕有保持距離，有記下車號CM-025
      2 ，該車中途到了錦州街與復興北路口時，有換駕駛，其
      中一人與被告丙○○的身材比較相近，後來因該車闖紅燈
      而追丟了，路線如伊警詢時所述語（見偵查卷第56頁），
      及其於警詢時之證述：CM-0252 號車是2000CC，藍色等語
      （見偵查卷第32頁），亦與該車是1995CC、藍色大致相符
      ，並有車籍作業系統查詢認可資料一份在卷可稽（見偵卷
      第40頁）。按證人所述雖與被告甲○○於偵查中所述：當
      天後來在錦州街換被告丙○○開車等語（見偵查卷第56頁
      ），大致相符。惟證人莊登貴於警詢時原證稱：「有乙名
      男子【即被害人乙○○】欲打開乙部自小客車後座車門」
      （見偵查卷第31頁），嗣於偵查中改稱「看到告訴人在拍
      打一台.... 車子」（見偵查卷第56 頁），前後證述已不
      一致。證人另稱追不上被告丙○○之車輛，係因被告開很
      快，然證人莊登貴前已證述在錦州街與復興北路口時因紅
      燈而停下來，被告車上之乘客下車交換座位，換人駕駛。
      足見被告之車輛不僅有停車，且乘客還下車交換座位後，
      始再行離去。按證人所駕車輛既然在被告等所駕自小客車
      後面見到此一景象，則其所駕駛之營小客車與被告之車輛
      所在位置應相距不遠，被告二人下車交換座位開車之同時
      ，證人所駕車輛應已有足夠時間將被告之車輛攔截下來，
      何以仍令被告所駕車輛離去？實足令人啟疑。
（二）又告訴人乙○○指訴：當時伊因喝酒，將車停在臺北市○○街路旁，臺北大學附近，在車上休息，突然聽到乘客座
      開門的聲音，就醒過來，面對面看見被告丙○○將伊的公
      事包放回前面的乘客座。惟查本件告訴人報案後，警察曾
      在告訴人之前揭車輛採集指紋，然並未採獲任何指紋，此
      有告訴人於本院95年5 月18日之供述可稽，如告訴人上揭
      指述無訛，則於警方採集指紋當時，應可在告訴人所有前
      揭車輛採集到被告丙○○之指紋，復未查獲任何贓物扣案
      以供證明確有告訴人上述所指之物遭竊。
（三）如前述，本案被告二人自警詢時起即否認有告訴人所指訴
      之犯行，檢察官所舉之被害人片面之指訴及證人之供述，
      並無積極證據補強佐證被告等竊盜之犯行，並不足以使本
      院得有被告二人確有告訴人所指竊盜犯行之確信，此外，
      復查無其他積極證據足資證明被告二人有何竊盜犯行，是
      不能證明被告二人犯罪，爰應為其無罪之諭知。
四、原審就卷內各項證據之證明力，未詳予究明，遽為被告二人
    有罪之判決，並予科刑，顯有未洽。被告二人上訴意旨否認
    犯罪，並指摘原判決不當，求予撤銷改判，為有理由，應由
    本院將原判決撤銷，另為被告二人均無罪之判決。被告甲○○經合法傳喚，無正當理由不到庭，爰不待其陳述，逕行判
    決。
據上論斷，應依刑事訴訟法第369條第1項前段、第364條、第371
條、第301條第1項判決如主文。
本案經檢察官張秋雲到庭執行職務
中    華    民    國    95    年    12    月    7     日
                  刑事第十一庭審判長法  官  張連財
                                    法  官  林明俊
                                    法  官  楊照男
以上正本證明與原本無異。
不得上訴。
                                    書記官  陳秋雄
中    華    民    國    95    年    12    月    7     日


司法院資訊處製作；財團法人民間司法改革基金會備份。
